臺灣屏東地方法院民事判決　九十一年度重訴字第一四六號
　　原　　　告　合作金庫銀行股份有限公司
　　法定代理人　丙○○
　　訴訟代理人　乙○○
　　被　　　告　甲○○
右當事人間清償借款事件，本院判決如左：
    主      文
被告應給付原告新台幣壹仟陸佰萬元，及如附表所示之利息及違約金。
原告其餘之訴駁回。
訴訟費用由被告負擔。
    事實及理由
一、本件被告受合法之通知，未於言詞辯論期日到場，核無民事訴訟法第三百八十六
    條各款所列情形，爰依原告聲請，由其一造辯論而為判決。
二、原告起訴主張：訴外人邱輝雲邀同被告、訴外人柯金菊、張義雄為連帶保證人，
    於民國九十年十二月三日向原告借款新台幣（下同）一千六百萬元（下稱系爭借
    款），約定利息按週年利率百分之九點六一四計算，並同意按照本行基本放款利
    率變動而調整，至九十一年十二月三日到期全部清償，並約定如遲延履行時，除
    喪失期限利益外，其逾期在六個月以內者，按原利率百分之十，逾期在六個月以
    上者，按原利率百分之二十加計違約金。詎邱輝雲自九十年十二月起即未依約繳
    息，已喪失期限利益，迄今尚積欠如訴之聲明所示之本金、利息及違約金，爰提
    起本件訴訟。於本院聲明：被告應給付原告一千六百萬元，及自九十年十二月三
    日起至清償日止，按年息百分之九點六一四計算之利息，暨自九十一年一月三日
    起至清償日止，逾期在六個月以內者，按上開利率百分之十，逾期在六個月以上
    者，按上開利率百分之二十計算之違約金。
三、被告則以：邱輝雲係九十年十二月三日向原告借款一千六百萬元，除提供不動產
    外，又應原告請求邀同被告及柯金菊、張義雄為連帶保證人，違反銀行法第十二
    條之一第一項規定，其連帶保證行為無效，即無連帶保證債務可言，原告請求為
    無理由，另原告請求利息部分應按原告基本放款利率變動而調整，原告請求自九
    十一年一月三日起至清償日止之利息概以週年利率百分之九點六一四計算，洵非
    正確等語，資為抗辯。於本院聲明：原告之訴駁回。
四、原告主張邱輝雲邀同被告、柯金菊、張義雄為連帶保證人，於九十年十二月三日
    向原告借款一千六百萬元，約定利息按週年利率百分之九點六一四計算，並同意
    按照本行基本放款利率變動而調整，至九十一年十二月三日到期全部清償，並約
    定如遲延履行時，除喪失期限利益外，其逾期在六個月以內者，按原利率百分之
    十，逾期在六個月以上者，按原利率百分之二十加計違約金。詎邱輝雲自九十年
    十二月起即未依約繳息，已喪失期限利益，迄今尚積欠如訴之聲明所示之本金、
    利息及違約金，業據其提出借據影本、授信約定書影本、戶籍謄本、放款帳務資
    料查詢單、借戶全部資料查詢單、抵押權設定契約書影本、他項權利證明書影本
    、授信申請書影本為證（見本院卷第八至九頁、十九頁、三八頁至四八頁及第五
    六至五七頁），且為被告所不爭執，此部分堪信為真實。至原告主張被告應負連
    帶保證責任，則為被告所否認，並以前揭情詞置辯。
五、兩造爭執之要點為：(一)系爭借款是否違反銀行法第十二條之一第一項規定？(二)原
    告請求自九十一年一月三日起至清償日止，按週年利率百分之九點六一四計算，
    是否有理？經查：
  (一)按當事人主張有利於己之事實者，就其事實有舉證之責任，民事訴訟法第二百七
    十七條第一項前段定有明文。又按銀行辦理自用住宅放款及消費性放款，已取得
    前條所定之足額擔保時，不得以任何理由要求借款人提供連帶保證人，銀行法第
    十二條之一固定有明文。而所謂「自用住宅放款」係指具有完全行為能力之中華
    民國國民，目前確無自用住宅，為購置自住使用之住宅所為之金融機構貸款；「
    消費性貸款」係指對於房屋修繕、耐久性消費財產（包括汽車）、支付學費及其
    他個人之小額貸款，及信用卡循環信用等，此有財政部台財融（一）字第九０七
    ０００八０號函附卷可稽。惟查系爭借款為「從業周轉金」，此為被告所不爭執
    （見本院卷第三六頁），並有原告提出之授信申請書在卷可憑，是原告主張系爭
    借款並非消費性貸款一節應屬真實。被告自應舉證證明系爭借款為自用住宅放款
    或消費性放款，但被告並無舉證證明系爭借款為消費性貸款，是被告抗辯系爭借
    款為消費性貸款云云，為不足採。
  (二)復觀諸兩造所簽定之借據內容，其就利息部分係約定：「利息依貴行基本放款利
    率百分之七點三六四加碼年息百分之二點二五計算（目前為年息百分之九點六一
    四）按月付息，上開借款利率，同意隨貴行基本放款利率變動而調整；貸放後之
    加（減）碼年息並同意按照『貴行放款利率加碼標準』每屆滿三個月得檢討調整
    一次。．．．」。再參酌兩造於授信約定書第一條、第四條約定，債務人對原告
    所負一切債務（包括遲延利息），均應依各個授信契據所載利率計付利息。由此
    可見兩造約定之利息，無論被告是否喪失期限利益或負遲延責任，均應依照本票
    上所載之約定而為調整，是被告所辯利息之計算應依原告銀行之基本放款利率浮
    動調整一節尚非無據。又原告自承目前基本放款利率已調整為週年利率百分之九
    點五三四，此有原告之起訴狀在卷可稽（見本院卷第四頁），是原告於基本放款
    利率調整後，自不得仍依百分之九點六一四計算利息而為請求。
六、按金錢消費借貸之借用人，應於約定期限內返還之，民法第四百七十八條第一項
    前段定有明文。又連帶保證人應與主債務人負同一債務，對於債權人各負全部給
    付之責任，最高法院著有四十五年台上字第一四二六號判例可資參照。從而，原
    告依消費借貸及連帶保證之法律關係請求被告給付借款一千六百萬元及如附表所
    示利息、違約金為有理由，應予准許。逾此部分之利息及違約金請求則屬無據，
    應予駁回。
七、據上論結，本件原告之訴為一部為有理由，一部為無理由，依民事訴訟法第三百
    八十五條第一項前段、第七十九條但書，判決如主文。
中　　　華　　　民　　　國　　九十一　　年　　 十二 　　月　　 十八 　　日
                                    臺灣屏東地方法院民事第一庭
~B審判長法官　羅心芳
~B法　　　官　周群翔
~B法　　　官　許蓓雯
右為正本係照原本作成。
如不服本判決，應於收受送達後二十日內向本院提出上訴書狀。
~B法院書記官　黃佳惠
中　　　華　　　民　　　國　　九十一　　年　　 十二 　　月　　 十八 　　日
附表：
~F0
~T48;
┌────────────────────────────────┐
│本金：新臺幣一千六百萬元                                        │
├──────┬─────────┬───────────────┤
│項        目│起  迄  日（民國）│計       算       方        式│
├──────┼─────────┼───────────────┤
│            │                  │按原告銀行基本放款利率加碼年息│
│利        息│九十年十二月三日起│百分之二點二五。最高以百分之九│
│            │至清償日止。      │點六一四為限，隨原告銀行基本放│
│            │                  │率調整而調整。                │
│            │                  │                              │
├──────┼─────────┼───────────────┤
│            │九十一年一月三日至│逾期在六個月以內者，按前開利率│
│違   約   金│清償日止。        │百分之十計算，超過六個月部分，│
│            │                  │按上開利率百分二十計算。      │
└──────┴─────────┴───────────────┘
